【裁判字號】    99,審交易,17
【裁判日期】    990331
【裁判案由】    過失致死等
【裁判全文】
臺灣高雄地方法院刑事判決            99年度審交易字第17號
公  訴  人  臺灣高雄地方法院檢察署檢察官
被      告  乙○○
上列被告因過失致死等案件，經檢察官提起公訴（98年度偵字第
20386 號），本院依簡式審判程序判決如下：
    主  文
乙○○因過失致人於死，處有期徒刑捌月。
    事  實
一、乙○○雖曾領用普通小型車駕駛執照，惟該駕照已於民國90
    年7 月8 日起遭註銷（於98年7 月8 日始再核發新駕照），
    駕照遭註銷期間，不得駕駛，竟於98年7 月6 日上午，駕駛
    車牌號碼ZQ-9648 號自用小客車，沿高雄縣大寮鄉○○路○
    段外側快車道由南往北方向行駛，同日上午8 時30分許，行
    經該路段翁園高幹75之2 右7 電線桿前，本應注意汽車駕駛
    時，應注意車前狀況，並隨時採取必要之安全措施；且超車
    時，應於前車左側保持半公尺以上之間隔超過，而當時天候
    晴朗，日間自然光線，柏油路面乾燥，無缺陷及障礙物，視
    距良好，並無不能注意之情事，竟疏未注意車前狀況及超車
    規定，貿然向右駛至慢車道，欲超越前車，適丁○○、蔡依
    靜及兒童黃○○（年籍資料詳卷）共同騎乘車牌號碼YDP-71
    7 號重型機車，於慢車道同向行駛在前，乙○○見狀，閃煞
    不及，自後追撞上開機車，蔡依靜、丁○○及兒童黃○○當
    場人車倒地，致丁○○受有頭部外傷併硬腦膜下出血、頸椎
    損傷、頸椎第4/5 及5/6 椎間盤突出症、多處顏面及四肢撕
    裂傷、擦傷之傷害；兒童黃○○則受有腹壁挫傷、肢體擦傷
    之傷害。至蔡依靜則受有頭部挫傷併顱內出血、肺部及心臟
    挫傷、左胸第一肋骨骨折、骨盆腔骨折、腹部挫傷併出血之
    傷害，經送醫後，延至同日16時13分許，不治死亡。乙○○
    於肇事後犯罪未發覺前，主動向處理車禍員警坦承肇事，並
    願接受裁判。
二、案經丙○○、丁○○告訴暨高雄縣政府警察局甲○分局報告
    臺灣高雄地方法院檢察署檢察官簽分偵查起訴。
    理  由
一、本件被告乙○○所犯均為死刑、無期徒刑、最輕本刑為3 年
    以上有期徒刑以外之罪，其於準備程序進行中，就被訴事實
    為有罪之陳述，經告知簡式審判程序之旨，並聽取當事人之
    意見後，本院裁定改行簡式審判程序，合先敘明。
二、上開犯罪事實，業據被告乙○○於本院審理中坦白承認，並
    有道路交通事故調查報告表、現場圖、事故現場及車損照片
    在卷可參。按汽車駕駛時，應注意車前狀況，並隨時採取必
    要之安全措施；且超車時，應於前車左側保持半公尺以上之
    間隔超過，道路交通安全規則第93條第1 項第2 款、第101
    條第1 項第5 款分別定有明文。又上開規定係一般駕駛人所
    應注意並確實遵守之事項，被告既曾領有駕駛執照（車禍發
    生時，駕照經註銷中，詳後述），自應知之甚詳。且依被告
    之智識、能力，復無不能注意之情事，詎被告竟疏未注意前
    開規定，致發生車禍，其駕駛行為有過失至為明確。另被害
    人蔡依靜確因本件車禍受有頭部挫傷併顱內出血、肺部及心
    臟挫傷、左胸第一肋骨骨折、骨盆腔骨折、腹部挫傷併出血
    等傷害，經送醫後，不治死亡等情，有長庚醫療財團法人高
    雄長庚紀念醫院（下稱長庚醫院）診斷證明書附卷可證（附
    於相驗卷內）；復經臺灣臺灣高雄地方法院檢察署檢察官督
    同法醫師相驗明確，並製有相驗屍體證明書、檢驗報告書及
    勘驗筆錄在卷可憑。另告訴人丁○○及被害人黃○○確因本
    件車禍受有如事實欄所載之傷害等情，亦有長庚醫院診斷證
    明書為證。是被告未注意車前狀況、超車等規定，與被害人
    蔡依靜死亡、告訴人丁○○及被害人黃○○所受傷害間，顯
    有相當因果關係。從而，被告自白核與事實相符，是本件事
    證明確，被告上開犯行，均堪認定。
三、核被告所為，係犯刑法第276 條第1 項之過失致人於死罪、
    同法第284 條第1 項前段之過失傷害罪。關於告訴人丁○○
    所受傷害部分，經長庚醫院手術治療後，於98年7 月22日出
    院，依告訴人丁○○於99年1 月21日最近一次至長庚醫院就
    診之病情研判，其可正常行走，而理學檢查結果則顯示上肢
    力量改善，抓握正常，但遺有輕微感覺異常之症狀，惟應非
    屬醫療上重大不治或難治之傷害等情，有長庚醫院99年3 月
    18日長庚院高字第930061號函在卷可參。經審酌上情，告訴
    人丁○○所受傷害應非重傷害甚明，是檢察官認被告此部分
    係犯過失致重傷害罪，容有誤會，惟起訴基本社會事實同一
    ，起訴法條應予變更。被告以同一過失駕駛行為，同時造成
    被害人蔡依靜死亡、告訴人丁○○及黃○○受傷，為想像競
    合犯，應從一重之過失致死罪處斷。另被告雖曾領用普通小
    型車駕駛執照，惟該駕照已於90年7 月8 日起遭註銷，於98
    年7 月8 日始再核發新駕照之事實，有交通部公路總局高雄
    區監理所99年3 月3 日高監自字第0990008940號函可參。是
    本件車禍發生時，被告駕照已遭註銷，其無照駕駛車輛肇事
    ，因而致被害人蔡依靜死亡、告訴人丁○○及被害人黃○○
    受傷，應依道路交通管理處罰條例第86條第1 項之規定，加
    重其刑。被告於肇事後，偵查機關未發覺前，主動向前往處
    理車禍員警坦承肇事，並接受裁判，有被告現場談話紀錄表
    可參，堪認符合自首之要件，爰依刑法第62條前段之規定，
    減輕其刑，並先加而後減。爰審酌被告未注意車前狀況、超
    車等規定，致發生車禍，造成被害人蔡依靜死亡、告訴人丁
    ○○及被害人黃○○受有如事實欄所載之傷害，行為實有可
    議之處，惟念及被告犯後坦承罪行，並參以被告雖就被害人
    蔡依靜過失致死部分，業與被害人家屬達成和解（尚餘新臺
    幣25萬元未給付予被害人家屬），有高雄市左營區調解委員
    會調解筆錄可參；但就過失傷害部分，未與告訴人丁○○及
    被害人黃○○達成和解，及告訴人丁○○所受傷害非輕，被
    告就本件車禍應負主要肇事責任等一切情狀，量處如主文所
    示之刑。
據上論結，依刑事訴訟法第284 條之1 、第273 條之1 第1 項、
第299 條第1 項前段，刑法第276 條第1 項、第284 條第1 項前
段、第55條、第62條前段，道路交通管理處罰條例第86條第1 項
，刑法施行法第1 條之1 ，判決如主文。
本案經檢察官陳妍萩到庭執行職務
中    華    民    國    99    年    3     月    31    日
                  交通法庭    法  官  方百正
以上正本證明與原本無異。
如不服本判決應於收受判決後10日內向本院提出上訴書狀。
中    華    民    國    99    年    3     月    31    日
                                書記官  陳莉庭
附錄本判決論罪科刑所依據之法條：
刑法第276 條
因過失致人於死者，處2 年以下有期徒刑、拘役或2 千元以下罰
金。
從事業務之人，因業務上之過失犯前項之罪者，處5 年以下有期
徒刑或拘役，得併科3千元以下罰金。
刑法第284 條
因過失傷害人者，處 6 月以下有期徒刑、拘役或 5 百元以下罰
金，致重傷者，處1年以下有期徒刑、拘役或5百元以下罰金。
從事業務之人，因業務上之過失傷害人者，處 1 年以下有期徒刑
、拘役或1千元以下罰金，致重傷者，處3年以下有期徒刑、
拘役或2千元以下罰金。

司法院資訊處製作；財團法人民間司法改革基金會備份。
